臺灣臺北地方法院刑事裁定　　　　　　　　　　　　　九十一年度聲判字第一八號
　　聲　請　人　乙○○
　　即　告訴人
　　代　理　人　郭士功
　　被　　　告　甲○○
右列聲請人即告訴人因被告侵占等案件，不服臺灣高等法院檢察署檢察長中華民國九
十一年三月二十八日九十一年度上聲議字第二九號駁回再議之處分（原不起訴處分案
號：臺灣臺北地方法院檢察署八十九年度偵續字第五三七號），聲請交付審判，本院
裁定如左：
    主  文
聲請駁回。
    理  由
一、按告訴人不服上級法院檢察署檢察長或檢察總長認再議為無理由而駁回之處分者
    ，得於接受處分書後十日內委任律師提出理由狀，向該管第一審法院聲請交付審
    判；法院認交付審判之聲請不合法或無理由者，應駁回之，刑事訴訟法第二百五
    十八條之一、第二百五十八條之三第二項前段，分別定有明文。次按民國九十一
    年一月十七日三讀通過，同年二月八日公佈之刑事訴訟法第二百五十八條之一係
    參考德國刑事訴訟法第一百七十二條第二項之規定及日本刑事訴訟法第二百六十
    二條准起訴之規定，增訂「聲請法院交付審判制度」，告訴人於不服上級檢察署
    之駁回處分者，得向法院聲請交付審判；其目的係為對於檢察官起訴裁量之制衡
    ，除貫徹檢察機關內部檢查一體之原則所含有之內部監督機制外，另宜有檢察機
    關以外之監督機制，由法院保有最終審查權而介入審查，以提供告訴人多一層救
    濟途徑（刑事訴訟法第二百五十八條之一立法理由參照）以促使檢察官對於不起
    訴處分為最慎重之篩選，審慎運用其不起訴裁量權；從而，本條之適用一方面係
    強制告訴人先循檢察機關內部之監督機制救濟無效果後，始由法院為之，另方面
    亦促使檢察機關內部省視其不起訴處分是否妥當，法院有最終審查權；故交付審
    判之制度雖賦予法院於告訴人交付審判之聲請裁定准否前，可依同法第二百五十
    八條之三第三項規定為「必要之調查」，然法院於審查交付審判之聲請有無理由
    時，應以審酌告訴人所指摘不利被告之事證未經檢察機關詳為調查或斟酌，或不
    起訴處分書所載理由違背經驗法則、論理法則及證據法則為限，方符本條係為制
    衡檢察官起訴裁量權之立法意旨（參刑事訴訟法概論（下）第一一七頁，林俊益
    著、法院辦理刑事訴訟案件應刑注意事項第一百十八項）。
二、聲請交付審判意旨略以：（一）證人黃成法所言不實，可傳訊王嘉靖為證，證明
    被告侵占告訴人所有之文件，及被告侵占告訴人所有之款項。（二）王嘉靖之帳
    戶隨時有數十萬之存款，檢察官未比對被告所稱代墊日王嘉靖帳戶存款，查明有
    無代墊之必要，嗣又主張五月十日、七月十四日、七月十九日因被告須代告訴人
    處理匯款事務向告訴人表示存款不足，告訴人始會指示國外美林證券公司分別於
    四月二十九日、五月十四日、七月三日自境外將告訴人之款項分別匯入被告之帳
    戶再轉存王嘉靖帳戶，此三筆款項分別為五萬美金（折合當時新台幣一百六十三
    萬二千五百三十七元）、五萬美金（一百四十七萬零八十六元）、七萬美金（二
    百二十五萬五千八百三十九元），是被告表示代墊一詞，應係狡辯。（三）被告
    有何能力代墊九百多萬元，檢察官未予以調查被告帳戶，詳查被告之資力。（四
    ）被告所提代墊明細，係聲請人自美國匯入，轉存王嘉靖帳戶，並非被告代墊款
    ，檢察官認定顯有錯誤。綜上，原不起訴處分書及駁回再議處分之理由，顯然有
    誤，原不起訴處分及駁回再議處分均有違誤云云。
三、經查：
（一）聲請人前以被告甲○○涉犯侵占、背信等罪，向臺灣臺北地方法院檢察署檢察
      官提出告訴，經該署檢察官以八十九年度偵字第八一四二號案件為不起訴處分
      後，聲請人不服，聲請再議，經臺灣高等法院檢察署檢察長發回續查，臺灣臺
      北地方法院檢察署檢察官仍以八十九年度偵續字第五三七號為不起訴處分，聲
      請人不服，又聲明再議，經臺灣高等法院檢察署檢察長認再議無理由，以九十
      一年度上議字第二九號處分書駁回再議之聲請，此有再議駁回處分書影本一件
      可稽，並據本院依職權調閱臺灣臺北地方法院檢察署八十九年偵字第八一四二
      號卷、八十九年度偵續字第五三七號卷及臺灣高等法院檢察署九十一年上議字
      第二十九號卷核閱無誤。
（二）告訴人因信用問題，無法開立外幣存款帳戶及其女友王嘉靖長居國外之故，遂
      以被告之名義在中國信託商業銀行城東分行開立編號第七一五一五一一九
      八六號帳戶，作為告訴人自國外匯款外幣回國內之帳戶，並由被告依告訴人
      之指示將上開帳戶之款項兌換為新台幣後匯入王嘉靖同銀行第七一五一二
      七一九九號帳戶，由告訴人運用，此據雙方所是認，復依證人黃成法於偵
      查中具結證稱有關王嘉靖前開帳戶之印章、及本案取款條之用印王嘉靖均不在
      場及被告並未曾委託伊將公司資料自松江路搬走，只有老闆（告訴人）及其他
      人曾叫伊搬箱子至樓下等情，堪認王靖嘉並未親身經歷前開事件，縱其事後自
      告訴人處或其他人處得知有關訊息，所為證述因非親身經歷，自無法推翻親身
      經歷黃成法之證言。且據告訴人聲稱其員工僅三位，一為被告甲○○，一為司
      機黃成法，一為協助雜務及記帳之外甥周文緯，除黃成法未對之提起告訴外，
      其餘二人均已對之提起告訴，顯見，司機黃成法與告訴人間應無糾葛，所為證
      述應堪採信，告訴人嗣因黃成法證詞有利於被告，遂稱其證述不實，顯乏所據
      。況檢察官於八十九年十月四日，搜索被告住處，亦未查扣被告持有告訴人私
      人文件等物，有搜索票、搜索扣押筆錄附偵卷可稽，更無證據足資證明被告有
      侵占告訴人文件之事實，是檢察官認已無傳訊王嘉靖之必要，應屬有據。
（三）王嘉靖前開帳戶自八十八年五月份起曾出現存款不足之現象，被告於八十八年
      五月十日、七月十四日、七月十六日曾分別提領十四萬四千元、二十八萬五千
      元、一百二十萬八千七百五十元，轉入王嘉靖之帳戶，此有被告提出之存、提
      款單影本附卷可證，而王嘉靖帳戶之餘額，五月十日僅一百六十七元、七月十
      四日僅二千六百零一元、七月十九日僅十二萬八千七百八十九元，亦有告訴人
      所提王嘉靖帳戶存摺明細影本可佐，而證人黃成法於偵查中證稱八十八年五月
      間，證券公司確因存款不足之問題打電話到公司，當時老闆出國等語，是告訴
      人聲稱帳戶隨時有數十萬存款，無代墊之情事，應屬妄言。嗣告訴人雖提出五
      月十日、七月十四日、七月十九日因被告須代告訴人處理匯款事務向告訴人表
      示存款不足，告訴人始會指示國外美林證券公司分別於四月二十九日、五月十
      四日、七月三日自境外將告訴人之款項分別匯入被告之帳戶再轉存王嘉靖帳戶
      ，此三筆款項分別為五萬美金（折合當時新台幣約一百六十三萬二千五百三十
      七元）、五萬美金（一百四十七萬零八十六元）、七萬美金（二百二十五萬五
      千八百三十九元），是被告表示代墊一詞，應係狡辯。然查，告訴人所提前開
      金額、及匯款日期，與被告所列之提存金額、日期顯有不同，已無法證明告訴
      人所述之事實，況上開告訴人指稱之金額，均已悉數轉進王嘉靖戶頭，而王嘉
      靖之印章、存摺，據黃成法於偵查中證述王嘉靖之印章係告訴人在取款上蓋章
      ，交由伊去領款等語，是檢察官據此認定既無證據證明被告保管王嘉靖之印章
      、存摺，自無法證明被告領走王嘉靖戶頭之三筆款項，應有所據。故檢察官據
      此認定被告確有墊款之情事，應屬的論。
（四）依被告於偵查中所提出之單據其支出之款項已達九百七十多萬元，已超出告訴
      人從國外匯入五筆款項及告訴人親自王嘉靖帳戶轉存被告帳戶之二筆總計九百
      五十九萬六千六百十六元之金額，足見被告扣除代墊款後已將告訴人匯入之款
      項匯入王嘉靖之戶頭，此部分已據檢察官查明屬實，聲請人猶執陳詞指責被告
      之資力怎可能代墊九百多萬元，應有誤解，況代墊款部分僅三百餘萬，被告於
      偵查中亦已提出提款憑證，顯見被告有支付代墊款之能力，檢察官據此認無在
      調查被告帳戶之必要，應屬有據。是聲請人指陳「因常在國外，委託被告處理
      付款雜務，被告遂執平日匯款文件，充作代墊款之依據，顯有可能」及「被告
      所提代墊明細，係聲請人自美國匯入，轉存王嘉靖帳戶，並非被告代墊款，檢
      察官認定顯有錯誤」等情，因屬臆測之詞，未有任何證據可佐，尚難據此，推
      翻檢察官之認定。
四、綜上所述，原不起訴處分書及駁回再議處分書既已調查說明，認為被告被訴侵占
    、背信無積極證據證明被告犯罪，其犯罪嫌疑不足，依刑事訴訟法第二百五十二
    條第八款、第十款規定，原檢察官及臺灣高等法院檢察署檢察長分別予以不起訴
    處分及駁回再議之聲請，對照卷內資料，於法並無違誤。本件聲請交付審判意旨
    仍執前詞，對於原處分加以指摘求予審判，非有理由，應予駁回。
五、依刑事訴訟法第二百五十八條之三第二項前段，裁定如主文。
中        華       民         國              九十一年    十月      九日
                                      臺灣臺北地方法院刑事第六庭
                                          審判長法  官  黃俊明
                                                法  官  吳秋宏
                                                法  官  劉嶽承
右正本證明與原本無異。
本裁定不得抗告。
                                                書記官  張耀鴻
中        華      民          國              九十一年    十月      九日
